臺灣苗栗地方法院刑事判決
111年度訴字第147號
公  訴  人  臺灣苗栗地方檢察署檢察官
被      告  古勝鐘


上列被告因違反毒品危害防制條例案件，經檢察官提起公訴（11
1年度毒偵字第213號），因被告於本院準備程序中，就被訴之事
實為有罪之陳述，經本院告知簡式審判程序意旨，並聽取當事人
之意見後，本院合議庭裁定改依簡式審判程序審理，判決如下：
    主    文
古勝鐘施用第一級毒品，累犯，處有期徒刑柒月。
    犯罪事實
一、古勝鐘明知海洛因、甲基安非他命分別係毒品危害防制條例
    所列管之第一級毒品、第二級毒品，依法均不得持有、施用
    ，竟基於施用第一級、第二級毒品之犯意，於民國110年11
    月13日10時許，在位於苗栗縣○○鎮○○里0鄰○○00號之住處內
    ，以將海洛因及甲基安非他命一起置入玻璃球（未扣案）內
    加熱後吸食煙霧之方式，同時施用海洛因及甲基安非他命1
    次。嗣古勝鐘於110年11月13日22時10分許，駕駛自用小客
    車行經苗栗縣苑裡鎮台一線與苗140線路口南下車道為警攔
    查，並經警於同日23時10分許，依臺灣苗栗地方檢察署檢察
    官核發之強制採驗尿液許可書採集其尿液送驗，結果呈安非
    他命、甲基安非他命、嗎啡陽性反應，始悉上情。
二、案經苗栗縣警察局通霄分局報告臺灣苗栗地方檢察署檢察官
    偵查起訴。
    理    由
壹、證據能力之說明
    本件被告古勝鐘所犯非死刑、無期徒刑或最輕本刑有期徒刑
    三年以上之罪，亦非高等法院管轄第一審案件，且於準備程
    序進行中，被告先就被訴事實為有罪之陳述，經告以簡式審
    判程序之旨，並聽取當事人之意見後，本院依刑事訴訟法第
    273條之1第1項之規定，裁定由受命法官獨任進行簡式審判
    程序，是本件之證據調查，依刑事訴訟法第273條之2規定，
    不受同法第159條第1項、第161條之2、第161條之3、第163
    條之1及第164條至第170條規定之限制，合先敘明。
貳、實體方面
一、認定犯罪事實所憑之證據及理由：
  ㈠上開犯罪事實，訊據被告於本院準備程序及審理中均坦承不
    諱，又被告於110年11月13日23時10分許經採集其尿液送驗
    後，結果呈嗎啡、安非他命、甲基安非他命陽性反應一情，
    有臺灣苗栗地方檢察署檢察官強制到場（強制採驗尿液）許
    可書、苗栗縣警察局通霄分局偵辦毒品案件尿液鑑驗代碼對
    照表、應受尿液採驗人採驗作業管制紀錄簿、欣生生物科技
    股份有限公司110年11月26日濫用藥物尿液檢驗報告（檢體
    編號：Z000000000000號）在卷可稽（見偵卷第55至61頁）
    ，足認被告之任意性自白與事實相符，堪以採信。故本案事
    證明確，被告犯行洵堪認定，應予依法論科。
  ㈡又被告雖於警詢時供稱施用甲基安非他命之時間為110年11月
    10日10時許，與上開犯罪事實有所出入；但被告業於本院審
    理中供稱：甲基安非他命是與海洛因同時施用的，是在採尿
    當天早上，之前講錯了日期等語（見本院卷第47頁），再審
    酌人之記憶程度本會隨年紀、工作等個人情形有差異，且施
    用毒品之人因精神、意識狀態受毒品反應影響，更有可能發
    生對日期、時間產生錯亂或誤認之情事，而被告警詢時所供
    述之施用毒品時間，與本案犯罪時間差距不遠，衡情應不致
    為脫免罪責而故意為虛假陳述；是被告諒係記憶有誤所致，
    而為錯誤之陳述，起訴書此部分關於犯罪時間之記載，即有
    未洽，爰由本院逕予更正犯罪事實。
二、論罪科刑：
  ㈠查海洛因、甲基安非他命分別係毒品危害防制條例第2條第2
    項第1、2款所規定之第一級毒品、第二級毒品，依法均不得
    持有、施用。是核被告所為，係犯毒品危害防制條例第10條
    第1項之施用第一級毒品罪及同條第2項之施用第二級毒品罪
    。其持有海洛因、甲基安非他命之低度行為，各為施用之高
    度行為所吸收，均不另論罪。
  ㈡被告上開同時施用海洛因及甲基安非他命之犯行，為一行為
    觸犯數罪名之想像競合犯，應依刑法第55條前段規定，從一
    重之施用第一級毒品罪處斷。起訴書認被告係分別施用海洛
    因及甲基安非他命，應予分論併罰，容有誤會；而本案犯罪
    事實既經被告坦承不諱（見本院卷第47、54頁），於不影響
    基本社會事實同一之情形下，自得由本院逕予更正，併此敘
    明。
  ㈢次按刑法第47條第1項有關累犯加重本刑之規定，不生違反憲
    法一行為不二罰原則之問題。惟其不分情節，基於累犯者有
    其特別惡性及對刑罰反應力薄弱等立法理由，一律加重最低
    本刑，於不符合刑法第59條所定要件之情形下，致生行為人
    所受之刑罰超過其所應負擔罪責之個案，其人身自由因此遭
    受過苛之侵害部分，對人民受憲法第8條保障之人身自由所
    為限制，不符憲法罪刑相當原則，牴觸憲法第23條比例原則
    。於此範圍內，有關機關應自本解釋公布之日起2年內，依
    本解釋意旨修正之。於修正前，為避免發生上述罪刑不相當
    之情形，法院就該個案應依本解釋意旨，裁量是否加重最低
    本刑，司法院釋字第775號解釋文參照。經查，被告前因施
    用毒品案件，經本院以110年度苗簡字第328號判決處有期徒
    刑4月確定，於110年11月2日易科罰金執行完畢，有臺灣高
    等法院被告前案紀錄表存卷可參。是其於受有期徒刑之執行
    完畢後，5年以內故意再犯本案有期徒刑以上之罪，該當累
    犯之要件。被告因上開前科案件經徒刑執行完畢後，理應產
    生警惕作用，返回社會後能因此自我控管，不再觸犯有期徒
    刑以上之罪，然卻無法戒除毒癮而再犯本案施用第一級毒品
    罪，足見上開前科案件之徒刑執行無成效，被告對於刑罰之
    反應力顯然薄弱。本院斟酌上情，認本案被告所犯之罪，應
    依刑法第47條第1項之規定加重其刑。
  ㈣爰以行為人之責任為基礎，審酌被告曾因施用毒品犯行，經
    觀察、勒戒及法院判刑確定（累犯部分不予重複評價），竟
    猶不思戒除毒癮，再為本案施用毒品之犯行，彰見其自制力
    薄弱，所為實應非難；並兼衡其犯後終能坦承犯行，且施用
    毒品係戕害自身身心健康，尚未對他人或公眾法益有直接危
    害，參諸施用毒品者均有相當程度之成癮性及心理依賴之犯
    罪動機、目的，暨其自陳高中肄業之智識程度，現從事木工
    、每月收入約新臺幣2萬元之家庭經濟狀況（見本院卷第56
    頁）等一切情狀，量處如主文所示之刑，以資懲儆。
三、沒收部分：
    被告施用第一級毒品、第二級毒品所使用之玻璃球，雖為供
    被告本案犯罪所用之物；惟該物未扣案，且據被告供稱：已
    經丟掉了等語（見本院卷第48頁），考量該物品非屬違禁物
    ，且價值不高，於日常生活中隨手可得，欠缺犯罪預防之有
    效性，堪認無刑法上之重要性，復無證據證明尚存在，應無
    沒收之必要，爰依刑法第38條之2第2項規定，不予宣告沒收
    。
據上論斷，應依刑事訴訟法第273條之1第1項、第299條第1項前
段，毒品危害防制條例第10條第1項、第2項，刑法第11條前段、
第55條、第47條第1項，判決如主文。
本案經檢察官張智玲提起公訴，檢察官林宜賢到庭執行職務。
中　　華　　民　　國　　111 　年　　4 　　月　　27　　日
                  刑事第四庭  法  官  申惟中
以上正本證明與原本無異。　　　　　　　　　　　　　　　　如不服本判決應於收受判決後20日內向本院提出上訴書狀，並應敘述具體理由。其未敘述上訴理由者，應於上訴期間屆滿後20日內向本院補提理由書(均須按他造當事人之人數附繕本)「切勿逕送上級法院」。　　　　　　　　　　　　　　　　　　　　　      　　　　　　　　　　　　書記官　陳邦旗　　　　　　
中　　華　　民　　國　　111 　年　　4 　　月　　27　　日
附錄本案論罪科刑法條：
毒品危害防制條例第10條
施用第一級毒品者，處 6 月以上 5 年以下有期徒刑。
施用第二級毒品者，處 3 年以下有期徒刑。